福建金門地方法院刑事判決　　　　　　　　100年度訴字第4號
公　訴　人　福建金門地方法院檢察署檢察官
被　　　告　張彥凱
上列被告因違反藥事法案件，經檢察官提起公訴（99年度偵字第
464號），本院判決如下：
    主  文
張彥凱明知為禁藥而轉讓，處有期徒刑玖月，扣案門號0000
000000號行動電話（含ＳＩＭ卡壹張）沒收之；又明知為
禁藥而轉讓，處有期徒刑玖月；又明知為禁藥而轉讓，處有期徒
刑玖月；又幫助施用第二級毒品，處有期徒刑肆月。應執行有期
徒刑壹年捌月，扣案門號0000000000號行動電話（含
ＳＩＭ卡壹張）沒收之。
    事  實
一、張彥凱明知甲基安非他命業經政府依毒品危害防制條例公告
    列為第二級毒品，同時亦屬藥事法第22條規定之禁藥，不得
    非法轉讓、施用、持有。竟基於轉讓禁藥甲基安非他命之犯
    意，分別轉讓禁藥甲基安非他命予蔡明雄及楊恕偉如附表所
    示。又基於幫助呂世淵施用第二級毒品之犯意，於民國99年
    6月中旬某日，受呂世淵請託並交付新臺幣（下同）3,000元
    後，即前往向陳子龍（未據起訴）購買甲基安非他命1小包
    ，旋與呂世淵相約見面，並在金湖鎮山外車站將代購之甲基
    安非他命交給呂世淵，以此方式幫助呂世淵施用第二級毒品
    ，呂世淵嗣後於99年7月9日為警採尿前96小時內之某時，在
    不詳地點，以不詳方式施用前開甲基安非他命1次。嗣經警
    循線查獲，始悉上情。
二、案經金門縣警察局移送福建金門地方法院檢察署檢察官偵查
    起訴。
    理  由
一、以下本判決所引用之所有卷附筆錄、書證，雖均係被告以外
    之人在審判外所為之書面陳述，然當事人就各該傳聞證據之
    證據能力均已表示同意使用，本院審酌各該供述書面作成時
    之情況，並無違法取得或證明力過低等不宜作為證據使用之
    情形，依刑事訴訟法第159條之5規定，均得作為證據。
二、訊據被告張彥凱對於上開犯罪事實坦承不諱，核與蔡明雄、
    楊恕偉、呂世淵警詢及檢察官訊問時之供述相符，並有扣案
    門號0000000000號行動電話（含SIM卡）足資佐證，堪認被
    告前揭自白與事實相符而可採。至於檢察官雖更正如附表編
    號1轉讓時間為99年4月25日上午9時許（見本院卷第45頁補
    充理由書），惟依證人蔡明雄警詢陳述，99年4月25日上午9
    時許為張彥凱撥打蔡明雄電話相約見面之時間，被告張彥凱
    係遲至同日晚間9時許始將甲基安非他命交付予蔡明雄，應
    予敘明。綜上，本件事證明確，被告犯行堪以認定，應依法
    論科。
三、查甲基安非他命係屬毒品危害防制條例第2條第1項第2款所
    定之第二級毒品，且業經行政院衛生署公告禁止製造、調劑
    、輸入、輸出、販賣或陳列之毒害藥品，而認屬藥事法所規
    定之禁藥。而藥事法第83條第1項係於93年4月21日修正公布
    ，並自同年月23日起施行，為毒品危害防制條例之後法，且
    藥事法第83條第1項之法定刑為7年以下有期徒刑，得併科新
    臺幣500萬元以下罰金，與毒品危害防制條例第8條第2項之
    法定刑為6月以上，5年以下有期徒刑，得併科新臺幣70萬元
    以下罰金相較後，以藥事法第83條第1項之法定刑為重。又
    以毒品之範圍尚包括影響精神物質與其製品，而藥事之管理
    ，亦非僅止於藥品之管理，毒品未必均係經公告列管之禁藥
    ，禁藥亦非必均為毒品，毒品危害防制條例與藥事法二者，
    並無必然之特別法與普通法關係。是除有轉讓之第二級毒品
    達毒品危害防制條例第8條第6項之一定數量（按行政院於93
    年1月7日公布「轉讓持有毒品加重其刑之數量標準」，其第
    2條第2款規定轉讓、持有第二級毒品淨重10公克以上，應加
    重其刑至二分之一，嗣為配合毒品危害防制條例第11條條文
    於98年5月20日修正，乃於98年11月20日更名為「轉讓毒品
    加重其刑之數量標準」，其第2條第2款仍規定轉讓第二級毒
    品淨重10公克以上，加重其刑至二分之一），經依法加重後
    之法定刑較藥事法第83條第1項之法定刑為重之情形外，因
    藥事法第83條第1項為後法，且為重法，二者有法條競合關
    係，應優先適用藥事法處罰（此有最高法院97年度台非字第
    397號、98年度臺上字第5362號、98年度臺上字第3490號判
    決、臺灣高等法院暨所屬法院94年法律座談會刑事類提案第
    8號結論意旨可參）。本件張彥凱轉讓予蔡明雄之甲基安非
    他命均僅0.5克，轉讓予楊恕偉部分，則無積極證據證明所
    轉讓之甲基安非他命實際淨重如何，依罪疑唯輕原則，應從
    被告有利之認定，即認為該次轉讓之甲基安非他命淨重並未
    逾10公克。故核被告張彥凱本件所為，係犯藥事法第83條第
    1項之轉讓禁藥罪及刑法第30條第1項前段、毒品危害防制條
    例第10條第2項之幫助施用第二級毒品罪。又被告轉讓前、
    幫助他人施用時持有甲基安非他命之低度行為，應分別為轉
    讓、幫助施用之高度行為所吸收，不另論罪。所犯先後3次
    轉讓禁藥罪及1次幫助施用第二級毒品罪間，犯意各別，行
    為互殊，應分論併罰。
四、另被告張彥凱就上開轉讓禁藥即甲基安非他命犯行，雖於偵
    、審中均自白，然按對於不同刑罰法律間具有法規競合關係
    者，由法院為比較適用時，應本於法律整體適用不得割裂原
    則。本案被告轉讓禁藥之行為，既發生藥事法第83條第1項
    與毒品危害防制條例第8條第2項規定間之法規競合關係，而
    應優先適用較重之藥事法第83條第1項規定論處，縱被告於
    偵查及審判中均自白，基於法律整體適用不得割裂原則，自
    不得另依修正後毒品危害防制條例第17條第2項之規定減輕
    其刑（最高法院99年度台上字第1367號判決意旨參照）。
五、爰審酌被告張彥凱有妨害自由、違反毒品危害防制條例等前
    科，有臺灣高等法院被告前案紀錄表1件在卷可稽，素行不
    佳，其明知甲基安非他命為毒品及禁藥，仍轉讓予他人施用
    ，助長毒品之流通與危害他人健康，並對社會治安造成危害
    ，雖犯後坦承犯行，態度良好，惟檢察官求處有期徒刑1年6
    月，尚嫌過輕，恐難達警惕之效等一切情狀，量處如主文所
    示之刑。
六、扣案門號0000000000號行動電話（含SIM卡1張），為被告所
    有，業據被告於警詢時供述無訛（警卷第2頁），並有亞太
    電信公司100年3月7日亞太電信總管字第1000175號函附卷可
    參（本院卷第49頁），且為被告與蔡明雄聯絡供如附表編號
    1轉讓禁藥犯行所用，爰依刑法第38條第1項第2款規定宣告
    沒收。
據上論斷，應依刑事訴訟法第299條第1項前段，藥事法第83條第
1項，毒品危害防制條例第10條第2項，刑法第11條前段、第30條
、第38條第1項第2款、第51條第1項第5款，判決如主文。
本案經檢察官張漢森到庭執行職務。
中    華    民    國    100    年    6    月    29    日
                  刑事庭審判長  法  官  康樹正
                                法  官  王鴻均
                                法  官  許嘉容
以上正本證明與原本無異。
如不服本判決，應於判決送達後10日內向本院提出上訴書狀。
                                書記官  徐佩鈴
中    華    民    國   100    年    6     月    29    日
本案論罪科刑法條：
藥事法第83條
明知為偽藥或禁藥，而販賣、供應、調劑、運送、寄藏、牙保、
轉讓或意圖販賣而陳列者，處 7 年以下有期徒刑，得併科新臺
幣 5 百萬元以下罰金。
犯前項之罪，因而致人於死者，處 7 年以上有期徒刑，致重傷
者，處 3 年以上 12 年以下有期徒刑。
因過失犯第 1 項之罪者，處 2 年以下有期徒刑、拘役或科新臺
幣 30 萬元以下罰金。
第 1 項之未遂犯罰之。
毒品危害防制條例第10條
施用第一級毒品者，處 6 月以上 5 年以下有期徒刑。
施用第二級毒品者，處 3 年以下有期徒刑。
附表：
┌─┬───┬──────┬───────┬───────┬─────┬───────┐
│編│轉讓毒│轉讓時間    │ 轉讓地點     │轉讓毒品種類  │轉讓數量  │備註          │
│號│品對象│            │              │              │          │              │
├─┼───┼──────┼───────┼───────┼─────┼───────┤
│1 │蔡明雄│ 99年4月25  │金門縣金寧鄉  │甲基安非他命  │約0.5克   │張彥凱以門號  │
│  │      │日晚間9時許 │中堡附近之廟宇│              │          │0000000000號行│
│  │      │            │              │              │          │動電話與蔡明雄│
│  │      │            │              │              │          │相約見面      │
├─┼───┼──────┼───────┼───────┼─────┼───────┤
│2 │同上  │99年5月中旬 │同上          │同上          │同上      │無            │
│  │      │某日晚間9時 │              │              │          │              │
│  │      │許          │              │              │          │              │
├─┼───┼──────┼───────┼───────┼─────┼───────┤
│3 │楊恕偉│99年4月初某 │金門縣金湖鎮武│同上          │不詳      │無            │
│  │      │日          │德新莊161號張 │              │          │              │
│  │      │            │彥凱住處      │              │          │              │
└─┴───┴──────┴───────┴───────┴─────┴───────┘